臺灣高雄地方法院民事判決　九十二年度保險字第八六號
　　原　　　告　丁○○
　　　　　　　　甲○○
　　　　　　　　乙○○
　　兼　右三人
　　訴訟代理人　丙○○
　　被　　　告　新光人壽保險股份有限公司
　　法定代理人　吳東進
　　訴訟代理人　陳永凱
　　　　　　　　曾志銘
　　　　　　　　黃訓章律師
　　被　　　告　三商美邦人壽保險股份有限公司
　　法定代理人　陳翔立
　　訴訟代理人　黃祖裕律師
　　被　　　告　國華人壽保險股份有限公司
　　法定代理人　翁一銘
　　訴訟代理人　王景怡
　　　　　　　　魏大千
　　被　　　告　國泰人壽保險股份有限公司
　　法定代理人　蔡宏圖
　　訴訟代理人　李明益律師
　　　　　　　　啟夫律師
右當事人間給付保險金事件，本院於民國九十四年三月二十八日言詞辯論終結，判決
如左：
    主    文
原告之訴及假執行之聲請均駁回。
訴訟費用由原告負擔。
    事實及理由
甲、程序方面：
一、按當事人得以合意定第一審管轄法院，但以關於由一定法律關係而生之訴訟為限
    ，民事訴訟法第二十四條第一項定有明文。經查，本件原告係依保險契約法律關
    係，訴請被告給付保險金，依兩造間所訂定之各保險契約均約定契約涉訟時，合
    意以要保人所在地為管轄法院，有契約書在卷可參。又本件要保人吳素貞死亡時
    之住所地為高雄縣鳳山市○○街七十三號八樓乙節，亦有原告所提
    存卷可參。是兩造就本件涉訟既合意本院為第一審管轄法院。則本院依前揭法條
    規定，對本件自有管轄權，合先敘明。
二、本件被告三商美邦人壽保險股份有限公司（下稱三商保險公司）之法定代理人原
    為陳河東，嗣於訴訟中因陳河東過世，變更為陳翔立等情，有原告提出公司基本
    資料查詢及被告三商保險公司提出公司變更登記表各乙件為證，原告業於民國九
    十四年三月十八日聲明承受訴訟（見本院卷二第二０七頁），並通知對造，核無
    不合，應予准許。
三、按訴狀送達後，原告不得將訴變更或追加他訴，但擴張或減縮應受判決事項之聲
    明者，不在此限，民事訴訟法第二百五十五條第一項第三款定有明文。本件原告
    於起訴後減縮利息起算日及擴張利率為：(一)被告新光人壽保險股份有限公司（下
    稱新光保險公司）應給付原告一百萬元，另應給付原告丙○○十五萬元，及均自
    起訴狀繕本送達翌日起至清償日止，按年息百分之十計算之利息。(二)被告三商保
    險公司應給付原告謝旻彥、甲○○四百萬元，及自起訴狀繕本送達翌日起至清償
    日止，按年息百分之十計算之利息。(三)被告國華人壽保險股份有限公司（下稱國
    華保險公司）應給付原告甲○○一百萬元，及自起訴狀繕本送達翌日起至清償日
    止，按年息百分之十計算之利息。(四)被告國泰人壽保險股份有限公司（下稱國泰
    保險公司）應給付原告乙○○：１滿期保險金一百萬元及自起訴狀繕本送達翌日
    起至清償日止，按年息百分之十計算之利息。２升學保險金二十萬元及自九十一
    年三月二十二日起至清償日止，按年息百分之五計算之利息；另於九十四年三月
    二十一日應給付二十五萬元、九十七年三月二十一日應給付三十萬元、一百年三
    月二十一日應給付三十五萬元、一百零三年三月二十一日應給付四十萬元。３教
    育保險金二十萬元，及自起訴狀繕本送達翌日起至清償日止，按年息百分之十計
    算之利息；另自九十二年起至九十七年止，於每年九月二十三日各應給付二十萬
    元；自九十八年起至一百年止，於每年九月二十三日各應給付三十萬元；自一百
    零一年起至一百零三年止，於每年九月二十三日起各應給付四十萬元；自一百零
    四年起至一百零七年止，於每年九月二十三日各應給付五十萬元。(四)願供擔保，
    請准宣告假執行（下稱系爭訴之聲明），其減縮及擴張之部分，經核與上開規定
    相符，自屬有據。
乙、實體部分：
一、原告主張：訴外人吳素貞於八十一年九月十九日，以丙○○被保險人，向新光保
    險公司投保新光綜合給付保險附約，保額三十萬元，約定當被保險人配偶（即吳
    素貞）發生死亡之保險事故時，給付保險金十五萬元，受益人為丙○○。嗣於八
    十八年九月十一日以自己為被保險人，向新光保險公司投保新光平安意外傷害保
    險附約，約定身故保險金為一百萬元，保險金受益人為原告。又於八十四年九月
    十五日，以自己為被保險人向三商保險公司投保附加意外險，約定身故保險金為
    四百萬元，受益人為謝旻彥、甲○○。再於八十六年四月十日，以自己為被保險
    人，國華保險公司投保至尊還本終身保險契約，約定身故保險金為一百萬元，受
    益人為謝定州。嗣吳素貞於九十年九月二十三日凌晨一時許，在高雄縣鳳山市○○里○○街七十三號八（下稱系爭處所）陽台，以椅疊椅方式晾曬被單時，不慎
    墜樓意外死亡，原告乃依保險契約向上開被告申請理賠，竟遭被告以吳素貞係自
    殺身亡，屬保險契約理賠除外規定為由拒絕理賠。吳素貞另曾於八十六年間以其
    本人及乙○○為被保險人，向國泰保險公司購買國泰龍鳳育英壽險甲型保單（下
    稱龍鳳壽險），約定當吳素貞身故時，受益人為次被保險人即乙○○，惟吳素貞
    意外身亡後，乙○○依約向國泰保險公司申請給付保險金，該公司竟以保險契約
    應繳第五十三期保險費未於九十年七月二十一日繳納，且保戶於契約中約定不同
    意墊繳，故契約已於同年八月二十一日停效，吳素貞意外死亡係發生在契約停效
    後，且非在繳納保費之寬限期間內，故其不負保險責任，拒絕給付保險金，惟
    本件吳素貞並未收到催繳保費之通知，且該契約所填不同意墊繳保費，實係業務
    員陳梅英作業疏失所致，故乙○○仍得請求國泰保險公司給付保險金等情，爰本
    於保險契約法律關係聲明：如系爭訴之聲明所載。
二、被告則以：
  (一)被告新光保險公司、三商保險公司、國華保險公司部分：
    原告請求給付者乃為意外死亡保險金，自須就吳素貞係因非由疾病引起之不可預
    料或不可抗力之外來突發事故所致死亡負舉證責任，被告始有給付保險金之義務
    。本件被保險人吳素貞雖經台灣高雄地方法院檢察署（下稱高雄地檢署）相驗屍
    體證明書載明死因為意外死亡，惟由現場環境以觀，吳素貞應無可能立於相疊之
    雙椅上曬衣，且其住處自八樓以下外牆並無任何突出物，但其陳屍處竟非落於大
    樓垂直壁附近，而是距陽台外緣垂直線四公尺又三十公分之遙，顯見其係呈拋物
    線形式落於地面，故應係自殺行為所致，被告自無庸給付保險金等語置辯，並均
    聲明：原告之訴駁回，如受不利判決，願供擔保，請准宣告免假執行。
  (二)被告國泰保險公司部分：本件吳素貞投保之龍鳳壽險契約，應繳保費日期為九十
    年七月二十一日，詎吳素貞屆期未繳納保費，復於契約中勾選不同意自動墊繳保
    費，故保險契約自寬限期終了翌日即九十年八月二十一日起即停止效力，而本件
    事故發生日期為九十年九月二十三日，因契約停效，被告國泰保險公司自不負給
    付保險金責任等語置辯，並聲明：原告之訴駁回，如受不利判決，願供擔保，請
    准宣告免假執行。
三、兩造不爭執事項：
  (一)吳素貞曾於八十一年九月十九日，以丙○○為被保險人，向新光保險公司投保新
    光綜合給付附約，保額三十萬元，約定當被保險人配偶即吳素貞發生死亡之保險
    事故時，給付保險金十五萬元，受益人為丙○○。吳素貞嗣又於八十八年九月十
    一日以自己為被保險人，向新光保險公司投保新光平安意外傷害保險附約，約定
    身故保險金為一百萬元，保險金受益人為原告。
  (二)吳素貞復於八十六年四月十日，以自己為被保險人，向國華保險公司投保至尊還
    本終身保險契約，約定身故保險金為一百萬元，保險受益人為甲○○。
  (三)吳素貞以其本人為被保險人，於八十四年九月十五日向三商保險公司投保人壽保
    險，約定身故保險金為四百萬元，保險受益人為丁○○、甲○○。
  (四)吳素貞於八十六年三月二十一日，以其本人及乙○○為被保險人，向國泰保險公
    司投保龍鳳育英契約，約定滿期保險金為一百萬元，另關於升學保險金及教育保
    險金之領取，詳如原告訴之聲明第４項(2)、(3)點所載，保險受益人為乙○○。
  (五)上開龍鳳壽險保單，保費係採月繳方式繳納，每月繳費日期為當月二十一日，要
    保書並記載不同意自動墊繳保費，嗣吳素貞於九十年七月二十一日未繳第五十三
    期保險費，該保單於同年八月二十一日停效。
  (六)吳素貞後於九十年九月二十三日凌晨一時許，自系爭處所陽台墜樓死亡。
四、本件兩造協商爭點如下，就原告向新光、三商、國華保險公司請求保險給付部分
    ，爭點為：吳素貞墜樓死亡，是否屬意外事故？另乙○○向國泰保險公司請求保
    險給付部分，爭點為：(一)吳素貞為要保人所投保之龍鳳壽險保單，是否因未按月
    繳納保費而告失效？(二)上開保單要保書勾選「不自動墊繳」保費，是否係招攬保
    險業務人員陳梅英疏失所致，致國泰公司應負履約理賠責任？
    茲將本院心證分述如下：
五、原告得否向新光、三商及國華保險公司請求保險給付？
  (一)按依吳素貞向新光、三商及國華保險公司投保保險契約內容參酌以觀，有關被保
    險人或其配偶身故保險金之給付，以在契約有效期間內，因遭遇外來、突發的意
    外傷害事故，並以此事故為直接且單獨原因致死時，保險公司始依約給付保險金
    ；惟若被保險人或其配偶係故意自殺致死，保險公司則不負給付責任等情，有保
    險契約數件附卷可參，堪可認定。是原告主張新光、三商及國華保險公司應給付
    保險金，依舉證責任之分配原則，應就權利發生事實即被保險人或其配偶係遭遇
    外來、突發之意外事故，並以此意外事故為死亡之直接、單獨原因之事實負舉證
    責任，倘原告已盡其舉證之責，而被告認該保險事故發生約定除外事由時，就該
    排除事由應負舉證責任。經查：本件吳素貞於九十年九月二十三日凌晨一時許，
    被發現陳屍在系爭處所一樓庭院地面，經相驗結果，認直接引起其死亡之原因為
    ：頭部外傷併頭顱骨折，先行原因為自高處墜落乙節，有高雄地檢署相驗屍體證
    明書一紙附卷可稽，並經本院依職權調閱該檢察署九十年度相字第一五九八號相
    驗卷宗（下稱相驗卷）查核屬實，堪信為真。而按吳素貞之死因既屬高處墜樓造
    成頭部外傷併頭顱骨折，顯見形式上已符合系爭保險契約所約定「意外傷害事故
    」，應認原告就吳素貞係遭受意外事故致死之事實，已盡形式舉證之責，則新光
    、三商及國華保險公司若認該意外事故，係吳素貞自殺所引起，就此除外事由自
    應負舉證之責。
  (二)本件吳素貞陳屍現場係在其住處一樓庭院，其上為系爭處所陽台位置乙節，有事
    後現場相片及高雄縣警察局刑警隊鑑識組刑案現場勘驗報告表等件存於相驗卷宗
    可稽（見相驗卷第十一頁），而吳素貞於墜樓前，人在家中，並表示欲至陽台曬
    衣等情，亦據其夫丙○○於相驗時陳述明確（見相驗卷第七頁背面），依上情研
    判，足認吳素貞應係從其住處陽台墜落於地。又系爭處所陽台物品擺置及相對位
    置，經高雄縣警察局刑警隊鑑識組鑑識人員前往勘查結果：陽台水泥護欄距地面
    九十三公分、水泥護欄上之不鏽鋼欄杆高度三十七公分、近屋頂處橫放晾衣服竹
    竿一支，地面中間距護欄三十公分位置置有一張木椅，距該木椅東南邊三十三公
    分處有一張底面朝上之塑膠椅、離木椅北邊三十四公分處有雙節鋁棒一支橫於陽
    台地面、在木椅西南側陽台護欄邊有一涼被置於地面等情，有現場勘查報告表附
    於相驗卷內可稽。再吳素貞身高為一百六十一公分，亦有高雄地檢署鑑定驗斷書
    一紙存於相驗卷內可參（見相驗卷宗第十七頁），衡諸經驗法則，系爭處所陽台
    護欄連同不鏽鋼欄杆高度已有一百三十公分，較之身高一百六十一公分之吳素貞
    站立時為低，倘吳素貞單純站立在陽台地面，縱有失足，因有護欄阻隔，自不致
    發生翻落陽台墜樓之情。從而，高雄縣警察局鑑識人員及高雄地檢署檢察官提出
    現場勘驗報告及相驗報告，認依陽台所留各項跡證，綜合研判吳素貞墜樓原因應
    為：其洗好落在地上之涼被準備晾曬在上方靠近屋頂之竹竿時，因高度不夠，持
    木椅來墊高，後仍不夠高，再持塑膠椅續墊在木椅之上，結果於站立在兩椅之上
    時，因地面磁磚光滑，且兩椅重疊，無人幫扶，重心不穩因而墜樓等語；暨法務
    部法醫研究所（下稱法醫所）鑑定認：依刑案現場勘查報告、現場相片包括起跳
    點或起始墜落點及屍體墜落點均符合為意外墜樓之案情，包括木椅、翻轉之塑膠
    椅、散落地面之涼被、雙節鋁棒等現場證物等物參酌以觀，上開情形符合及支持
    死者有可能因拿塑膠椅墊高致墜樓之意外事實，故本案如無其他故意、加工或自
    為之理由或證據，似應符合為意外之死亡方式，有該所九十二年十二月二十二日
    法醫理字第九二０００四四二０號函文一紙在卷可參（見本院卷一第二三０頁）
    ，均指向吳素貞為曬掛涼被於陽台上方竹竿，因身高不夠，將木椅及塑膠椅相疊
    ，並站立於上，嗣因重心不穩而墜樓等情，倘參諸現場事證，固非無據。
  (三)惟查：丙○○陳稱吳素貞死亡之過程，先於警訊時證稱：吳素貞於九十年九月二
    十三日凌晨一時在鳳山市○○里○○街七十三號八樓陽台，因晾被單拿椅子站立
    於上不慎摔落，但過程我未親眼目睹，因為當時我在客廳正準備上樓睡覺，突然
    聽見啊一聲及碰一聲，我立刻跑到陽台去，就沒看見吳素貞等語（見相驗卷第三
    頁背面）；嗣於檢察官到場相驗時陳稱：九十年九月二十二日二十二時許我與死
    者同看電視，要去睡之前，他要去晾被單，我就先進房間，聽見有椅子倒地聲，
    隨後就一聲巨響，我就跑至陽台，卻看不見我太太，我太太在墜樓前有慘叫一聲
    等語（見相驗卷第七頁背面），就丙○○上開所陳，可知其並未親眼目睹吳素貞
    墜樓過程，則其所述吳素貞係晾被單拿椅子站立於上不慎墜樓等語，應係其自行
    依「吳素貞曾告知欲至陽台晾曬衣物」及「嗣後曾聽聞椅子摔落聲」等情節推論
    而出，難予遽採。次查：晾曬被單所需時間，一般不可能長達二、三個小時，惟
    按吳素貞係於九十年九月二十三日凌晨一時許墜樓，距離丙○○所陳；吳素貞於
    前晚（九月二十二日）十時許即向其告知欲至陽台晾曬衣物，前後達三個小時之
    久，顯與情理不符。此外，吳素貞墜樓時，丙○○究係身在客廳正準備睡覺？或
    已進入房內就寢，其先後所述亦有不符。再丙○○初於警訊時證稱：吳素貞墜樓
    時，僅聽聞「啊」、「碰」一聲等語，未述及聽聞椅子倒地聲；嗣於檢察官相驗
    時，則證稱：尚聽聞椅子摔落聲等詞，前後所陳不同，益徵其證述不可採。況參
    酌檢察官質以：為何前稱聽見椅子聲響後下來查看，而椅子仍直立？丙○○則答
    稱：聽見碰之聲，直覺是椅子滑落聲等語（見相驗卷第八頁）相互以觀，顯見丙○○上開所陳，應係主觀推論之詞，是吳素貞死因究竟為何，自難僅憑丙○○證
    述，即為論斷，尚應參酌其他客觀事證為斷。
  (四)又查，系爭處所陽台近屋頂處橫放之晾衣竹竿，距地面高度為二百四十二公分等
    情，已如前述。則吳素貞欲將被單披曬於竹竿之上，倘依其一百六十一公分之身
    高，並無法搆及竹竿，固有持物墊高之必要，此參諸高雄縣警察局鑑識人員現場
    模擬時：請身高一百六十三公分之丙○○站立於木椅之上，雙手抬高，僅恰好可
    觸及晾衣竹竿即明。惟按置於陽台地面之木椅高度四十四公分、其坐面直徑三十
    二公分，底面朝上之塑膠椅高度二十二公分、底面直徑二十九公分等情，有現場
    勘查報告表記載可證，顯見上開椅子間直徑僅相差三公分，相疊之後，塑膠椅距
    離木椅邊緣空間極為有限，人站立其上，稍有滑動即可能因逸出木椅坐面而翻落
    ，衡諸事理，在無人協助下，為免跌落受傷害，吳素貞自不可能冒然站立其上，
    置其本身於險境中。況吳素貞於椅上晾曬被單時，因須為披掛及拉平被單之動作
    ，更有可能隨者身體之動作，使得重心偏移，致塑膠椅滑出木椅坐面，而增加跌
    落之風險。益有進者，吳素貞身高一百六十一公分，倘加上六十六公分之兩椅高
    度，吳素貞站立於相疊之兩椅上，總高度已達二百二十七公分，而陽台護欄連同
    不鏽鋼欄杆高度僅有一百三十公分乙節，已如前述，顯見吳素貞身體一半以上身
    體部位已處於陽台護欄之上，倘參諸疊椅距離陽台護欄僅三十公分等情，有現場
    勘查報告表所附陽台平面圖一紙附卷可參，人站立其上，即有可能翻落陽台摔落
    地面，以吳素貞對於自己家中環境之熟悉程度，應可輕易察覺上情之高度危險，
    衡情，益難認吳素貞會以上開異常危險之方式從事長期性家務勞動。從而，前揭
    警局鑑識人員、高雄地檢署檢察官及法醫所各研判意見，僅以現場陽台留有木椅
    、翻轉之塑膠椅、散落地面之涼被及雙節鋁棒等物，即推認吳素貞係站立於疊椅
    晾曬被單之過程中，不慎由陽台摔落地面，即難遽採。
  (五)再查，吳素貞陳屍現場地面血跡分佈，集中在於距吳素貞住處陽台向下延伸之垂
    直壁約有三至四公尺之位置乙節，有勘驗報告表可稽，參以卷附相片所示吳素貞
    陳屍地點，與上開血跡分佈位置大致相符，足認吳素貞陳屍處距該大樓垂直壁約
    有三至四公尺之距離。而按判斷由高處墜落究係自殺或意外，墜落點與起跳點（
    又稱離地點）之距離為一重要參考因素，蓋自殺者往往會有一起跳之動作，並呈
    拋物線軌跡落下，經計算其起跳之角度、高度後，墜落地點之距離（即水平移行
    之距離），會較意外墜落者，身體多呈垂直掉落之距離為遠（見蕭開平、方中民
    合著之「墜落死研究」，本院卷一第一七五至一八五頁；葉昭渠編著之「最新法
    醫學」，本院卷一第二一五頁）。本件吳素貞究係失足墜樓或屬故意自殺，經本
    院再次送請法醫所鑑定意見認：「１依死者身一六０公分應有可能立於疊在木椅
    之塑膠椅上，惟依死者體型似可能呈現不穩定狀況，依現場勘查報告，現場相片
    研判死者之起跳點應為立於疊在木椅之塑膠椅上，由現場遺留較大（含長、寬）
    類被單之衣物似有要高掛方可能達到曬衣物之效果及目的、雙節鋁棒散落現場及
    翻轉之塑膠椅即非支持死亡方式為「自為」常見的墜落死的起跳現場。２‧‧‧
    本案研判死者高站在高處上，失去平衡下，腳底恰落點在陽台之欄杆，再意外滑
    （跌）或踏蹬下即可呈類助跑之拋物線形式落下‧‧‧」等情，有該所九十三年
    九月八日法醫理字第九三０００二五六八號函文一紙存卷可參，固排除吳素貞自
    為之可能性，而鑑認應係其自高處滑落時，腳底恰落點在陽台欄杆再意外滑落踏
    蹬所致，惟一般人自陽台欄杆旁滑落，其腳底恰好又落在陽台欄杆，再踏蹬陽台
    欄杆意外滑落，乃逸離一般常情之變態事實，若無其他客觀事證為據，自不能逕
    加推測，上開法醫所鑑認意見，尚難遽採。惟依法醫所意見，亦認吳素貞係呈一
    拋物線形式墜落於地無訛。從而，本件陽台現場雖留有翻落椅子及涼被等物，惟
    因周圍環境，尚有前述諸多不符情理之處，自難憑此遽認吳素貞於事發當時，正
    立於相疊之椅上欲晾曬被單，而意外跌落地面。此外，參以吳素貞係呈拋物線形
    式墜落於地；暨其身高與事發陽台護欄高度相較結果等情相互以觀，足認本件吳
    素貞應係攀爬過陽台護欄起跳，因而呈拋物線形式墜落於一樓陳屍現場，自屬自
    殺之舉動，堪予認定。綜上，吳素貞既屬自殺死亡，核與前揭保險契約拒絕給付
    保險金之除外條款相符，則被告新光、三商、國華保險公司辯稱原告並無保險金
    給付請求權，即屬有據。
六、原告乙○○得否向被告國泰保險公司請求保險給付？
  (一)吳素貞為要保人所投保之國泰龍鳳育英壽險保單，是否因未按月繳納保費而告失
    效？
    按人壽保險之保險費到期未交付者，除契約另有訂定外，經催告到達後逾三十日
    仍不交付時，保險契約之效力停止，保險法第一百十六條第一項定有明文。又依
    國泰龍鳳育英壽險契約條款第四條第一項規定：「分期繳納的第二期以後保險費
    ，應照本契約所載交付方法及日期，向本公司所在地或指定地點交付，或由本公
    司派員前往收取，並交付本公司開發之憑證。第二期以後分期保險費到期未交付
    時，年繳或半年繳者，自催告到達翌日起三十日內為寬限期間，月繳或季繳者，
    自保險單所載交付日期之翌日起三十日為寬限期間」；第三項規定：「逾寬限期
    間仍未交付者，契約自寬限期間終了翌日起停止效力。如在寬限期內發生保險事
    故時，本公司仍負保險責任」。本件原告雖主張：吳素貞並未收到國泰保險公司
    催繳保費通知，該公司亦未派人前往收取保費，故保險契約效力並未停止云云，
    惟查：吳素貞向國泰保險公司投保龍鳳壽險，保費原以年繳方式繳納，其自九十
    年三月二十一日起，改採月繳方式，應繳日期為每月二十一日等情，有該契約一
    紙存卷可參（見本院卷第十七頁），而按保費既已改為月繳方式，則依上開契約
    條款規定，要保人未按期繳交保費，保險人無庸催告，保險契約自保單所載交付
    日期之翌日起三十日內即為寬限期間。次查，有關保費繳納之方式，除保險人派
    專員收取外，要保人本亦可向國泰保險公司所在地或指定地點交付，此亦經契約
    載述明確。是吳素貞對於九十年七月二十一日到期之保費，未按期繳納時，國泰
    保險公司縱未派專人前往收費，該保險契約仍自九十年七月二十二日起算三十日
    內為保險寬限期。末查，吳素貞既仍未於寬限期間內繳交保費，則該保險契約依
    法乃自九十年八月二十一日起停止效力。從而，原告以前詞主張保險契約尚未停
    效云云，並不可採。
  (二)上開保單要保書勾選「不同意自動墊繳保費」，是否係招攬保險業務人員陳梅英
    疏失所致，致國泰保險公司應負履約理賠責任？
    原告雖主張上開保單勾選「不同意自動墊繳保費」，係國泰保險公司業務員陳梅
    英代填保單所為，並非吳素貞之真意。俟丙○○發現上情後，即要求陳梅英將保
    單更正為「同意墊繳保費」，然遭其延誤處理，致保單因未繳保費遭停效，故本
    件既因陳梅英招攬保險未就業務相關事項盡說明義務，國泰保險公司對此自應負
    理賠責任，經查：
    １按當事人主張有利於己之事實者，就其事實有舉證之責任，民事訴訟法第二百
      七十七條前段定有明文。本院數次傳訊證人陳梅英均未到庭，故原告主張上開
      保單勾選「不同意自動墊繳保費」，係陳梅英違背吳素貞真意所為，是否為真
      ，已屬可疑。次查，原告雖陳稱訴外人陳祥仁曾在場見聞，丙○○要求陳梅英
      將保單「不同意自動墊繳保費」，改為「同意自動墊繳保費」過程乙節，然揆
      諸陳祥仁到庭證稱：於八十五年、八十六年間，吳素貞的先生丙○○曾在我家
      打電話給陳梅英，我無意中有聽帶到他們談論保費代墊不代墊的事情，但詳情
      我不清楚等語（見本院卷二第十頁）相互以觀，顯見陳祥仁上開所述，至多僅
      能證明丙○○曾與陳梅英討論墊繳保費乙事，至其等討論內容是否即係要求陳
      梅英將保單勾選之「不同意自動墊繳保費」改為「同意自動墊繳保費」，因陳
      祥仁表示不清楚，自無法資為原告有利之認定。
    ２又查，上開保單自簽約後，曾分別於八十九年九月六日附加平安保險附約；於
      九十年三月六日聲請將年繳保費方式改為月繳；於九十年三月二十六日辦理溫
      心附約轉換；於九十年四月六日終止平安附約限額等多次變更保險契約內容，
      並均由國泰保險公司職員鄭雅文負責處理等情，除據國泰保險公司提出歷次變
      更記錄（見本院卷二第五十九頁）一紙存卷可參外，且均於保單上明確記載（
      見本院卷一第十七頁），堪可認定。衡情，若丙○○確實要求陳梅英將保單變
      更為「同意墊繳保費」，如未見處理，自得逕行要求鄭雅文變更契約內容，改
      為「同意墊繳保費」，乃丙○○竟均未再要求將之改為「同意自動墊繳保費」
      ，核與常情不符，難予採信。
    ３此外，原告主張上開保單係由陳梅英負責招攬云云，惟據國泰保險公司提出資
      料顯示，陳梅英早於八十五年四月十一日即離職，上開保單實係由訴外人蘇登
      欽負責經手招攬等情，有陳梅英個人資料及保單經手人招攬訪問保告書（見本
      院卷二第五十九頁、第五十七頁）各一紙存卷可參，堪可認定。雖原告主張該
      契約確係陳梅英所招攬，蘇登欽僅係掛名經手人而已（見本院卷二第一二七頁
      ），惟未能舉證以實其說，尚難採憑。
    ４綜上，原告既無法證明上開保單勾選「不同意墊繳保費」乙節，係保險業務員
      違背吳素貞意願而填寫，則其主張國泰保險公司應負履約理賠責任，即屬無據
      。
七、綜上所述，本件被保險人吳素貞墜樓既屬自殺之行為，則新光、國華、三商保險
    公司抗辯：依據保險契約除外條款規定，其等不負給付保險金之責任乙節，即屬
    有據，原告請求其等給付如訴之聲明所載之保險金及利息，為無理由，應予駁回
    。又吳素貞向國泰保險公司投保之保險契約，既因未按月繳納保費而失效，原告
    復未證明該保單上勾選「不同意墊繳保費」乙節，係保險業務員違背吳素貞意願
    所填寫，故其依保險契約請求被告國泰保險公司給付如前開訴之聲明所載之保險
    金及利息，亦無理由，應予駁回。原告之訴既經駁回，其假執行之聲請亦失所附
    麗，應併予駁回。
八、本件為判決基礎之法律關係已臻明確，兩造其餘之攻擊防禦方法核與判決結果不
    生影響，毋庸一一論列，併此敘明。
九、據上論結，本件原告之訴為無理由，依民事訴訟法第七十八條、第八十五條第一
    項前段，判決如主文。
中　　　華　　　民　　　國　　九十四　　年　　  四  　　月　　  十一　　日
                              臺灣高雄地方法院民事第二庭
                                           審判長法官　李昭彥
                                                 法官　劉定安
                                                 法官　黃宗揚
右為正本係照原本作成。
如不服本判決，應於送達後廿日內，向本院提出上訴狀並表明上訴理由，如於本
判決宣示後送達前提起上訴者，應於判決送達後十日內補提上訴理由書（須附繕本）。
中　　　華　　　民　　　國　　九十四　　年　　  四　 　月　　  十一　 日
                                            法院書記官　陳孟瑩
